【裁判字號】    97,上易,782
【裁判日期】    980121
【裁判案由】    詐欺
【裁判全文】
臺灣高等法院臺南分院刑事判決         97年度上易字第782號
上  訴  人
即  被  告  丙○○
選任辯護人  莊信泰  律師
上列上訴人因詐欺案件，不服臺灣台南地方法院97年度易字第13
88號中華民國97年10月29日第一審判決（起訴案號：臺灣台南地
方法院檢察署年度97營偵字第1081號），提起上訴，本院判決如
下：
    主  文
上訴駁回。
    事  實
一、丙○○明知將自己之金融機構帳戶提供他人使用，將可能遭
    詐騙集團利用作為犯罪工具，猶基於縱有人以其金融帳戶實
    施財產罪，亦不違背其本意之不確定故意，於民國（下同）
    97年4月29日前之不詳時間，在不詳地點，將其所有之臺灣
    新光商業銀行新營分行（下稱：新光新營分行）帳號000
    0000000000號帳戶之提款卡（含密碼），交付予
    詐騙集團成員。嗣該真實姓名年籍不詳之人與其所屬詐騙集
    團成員，即共同基於意圖為自己不法所有之犯意聯絡，於97
    年4月29日下午3時30分許，撥打電話予甲○○○，佯稱其帳
    戶因洗錢案已遭凍結，需即轉帳至指定帳戶監管為由，致甲○○○陷於錯誤，遂依指示操作匯款新臺幣（下同）十六萬
    元至丙○○之前開新光新營分行帳戶內，旋遭提領六萬元，
    嗣甲○○○發覺遭詐騙報警處理，始悉上情。
二、案經臺南縣警察局新營分局報請臺南地方法院檢察署檢察官
    偵查起訴。
    理  由
一、認定犯罪事實所憑之證據及理由
（一）公訴人及被告、辯護人均同意下述之供述或非供述證據之
      證據能力，本院審酌前開證據之作成或取得之狀況，並無
      非法或不當取證之情事，且亦無顯不可信之情況，並無證
      據力明顯過低之情形，復經本院於審判期日就上開證據依
      法進行調查、辯論，依刑事訴訟法第159條之5規定，均具
      有證據能力，合先敘明。
（二）被告坦承其在新光銀行新營分行開設帳號：000000
      0000000號帳戶之事實。
（三）證人乙○○之證述（原審卷39至44頁，本院卷98年1月14
      日筆錄）。
（四）證人即被害人甲○○○之證述（見警卷1至2頁）。
（五）有臺灣新光商業銀行新營分行97年5月7日新光銀新營字第
      九七０四二號函檢送之被告開設帳號：00000000
      00000號之開戶資料及存款帳戶存提交易明細查詢表
      、臺中銀行國內匯款申請書回條各一件在卷可稽（見警卷
      8至10、12頁）。
二、對於被告及其選任辯護人辯解本院之判斷
（一）被告及其選任辯護人辯解要旨
      辯稱： 被告於97年3月任職於臺南縣私立蓮心園啟智中心
      ，開設新光銀行新營分行帳戶係做為薪資轉帳之用，其將
      提款密碼寫在提款卡上，嗣於97年4月下旬，該提款卡（
      含密碼）在宿舍遭竊，當時有向組長乙○○報告，組長乙○○叫他不要報案，所以沒有去報案云云。
（二）不採的理由
    １被告於97年 4月間曾向證人伊乙○○說過房間失竊的事情
      ，被告當時是說他的ＭＰ３隨身碟及現金不見了，並沒有
      說提款卡不見了，提款卡是乙○○經新光銀行新營分行通
      知後，向被告查明何以其帳戶遭凍結時，被告方告知提款
      卡失竊一事等事實，業據證人乙○○證述明確（見原審卷
      39至44頁，本院卷98年1月14日筆錄），堪予認定 。被告
      之所辯，與證人乙○○證述不符，顯係卸責之詞，不足採
      信。
    ２按詐騙集團為避免自金融機構帳戶之來源回溯追查其身分
      ，而使用他人金融機構帳戶供被害人匯款及取贓，其對於
      金融機構帳戶所有人發現存摺及提款卡遺失或遭竊時，會
      向警方報案，並向金融機構辦理掛失止付，當知之甚稔，
      其既有意利用他人帳戶作為詐欺取財工具，當無選擇一隨
      時可能遭真正存款戶掛失而無法使用之帳戶之可能，輔以
      現今社會上，確實存有不少為貪圖小利而出售自己帳戶供
      他人使用之人，詐騙集團僅需支付少許金錢，即可取得可
      完全操控而無虞遭掛失風險之他人帳戶，實無明知係他人
      所遺失或遭竊之金融機構帳戶，仍以之供作詐欺款項匯入
      之用之必要，否則，若在其尚未施詐欺前，或實施詐欺後
      未及提領該帳戶內之贓款前，該帳戶即遭掛失，豈非無法
      遂其詐欺取財之目的，是詐騙集團絕無將涉及詐欺取財成
      否之關鍵，置於如此不確定境地之可能。且查證人甲○○○於97年4月29日匯款十六萬元至被告之新光新營分行後
      ，旋於同日遭詐騙集團成員以提款卡提領六萬元得逞，此
      有前揭存款帳戶存提交易明細查詢表可參，倘若被告之新
      光銀行新營分行帳戶非為詐騙集團所能掌控，且無虞遭帳
      戶所有人提領或掛失，詐騙集團成員焉能旋及提領詐欺取
      財之贓款？益徵被告前開所辯，要屬虛偽不實，無可採信
      。
    ３衡之，一般人自行向金融機構申請開設帳戶，原則上並無
      特殊限制及困難，故需用帳戶者原得以己之名義申請而無
      向他人收集帳戶之必要；且時下以人頭帳戶恐嚇、詐騙被
      害人匯款之行為甚為猖獗，此經媒體廣為報導，政府機關
      及各金融機構尚多次呼籲民眾應謹慎控管己有帳戶且勿交
      付個人帳戶以免淪為不法犯罪之幫助工具，是依一般人智
      識及社會生活經驗，極易認知收受帳戶者悖於常情未使用
      己之帳戶而使用他人帳戶，顯為遂行存提款紀錄不易循線
      追查之目的，自可產生該收受帳戶者係用於不法犯罪之合
      理懷疑。則以被告為具有一定智識程度、且有相當社會生
      活經驗之成年人，就上情絕難諉為不知，是其雖無他人使
      用提款卡（含密碼）必持以詐欺取財他人之確信，惟仍將
      個人之金融帳戶資料流於他人使用，顯就收受者縱用以詐
      欺取財一節予以容任，堪認被告確有幫助詐騙集團利用其
      帳戶為恐嚇取財之不確定故意甚明。
    ４綜上，本案事證明確，被告幫助詐欺取財犯行，洵堪認定
      ，應依法論科。
三、論罪科刑之理由
（一）核被告所為，係犯刑法第30條第1項 、第339條第1項之幫
      助詐欺取財罪。被告幫助他人犯罪，係屬從犯，應依刑法
      第30條第2項之規定，減輕其刑。
（二）原審依上開事證，適用前述法律，並爰審酌被告將銀行帳
      戶提款卡（含密碼）交予詐騙集團使用，不僅助長犯罪風
      氣，使犯罪追查不易，並因此導致被害人受有財產上之損
      失，且其犯罪後否認犯行，欠缺悔意等一切情狀，量處有
      期徒刑2月，並諭知易科罰金之折算標準。 並說明被告之
      新光銀行新營分行提款卡（含密碼），雖係被告所有供犯
      本罪所用之物，但業已提供詐騙集團使用，又未經扣案，
      亦無證據證明尚屬存在，且非違禁物，為免將來執行之困
      難，爰不為沒收之諭知，附此敘明。經核認事用法均無不
      合，量刑亦屬妥當，被告上訴否認犯罪，為無理由，應予
      駁回。
四、適用法條
    刑事訴訟法第368條。
本案經檢察官吳忠賢到庭執行職務。
中    華    民    國    98    年    1      月   21    日
                  刑事第三庭     審判長法  官  陳義仲
                                       法  官  宋明中
                                       法  官  蔡勝雄
以上正本證明與原本無異。
不得上訴。
                                      書記官  汪姿秀
中    華    民    國    98    年    1      月   21    日
附錄本案論罪科刑法條：
中華民國刑法第339條第1項：
意圖為自己或第三人不法之所有，以詐術使人將本人或第三人之
物交付者，處5年以下有期徒刑、拘役或科或併科1千元以下罰金
。


司法院資訊處製作；財團法人民間司法改革基金會備份。
